【裁判字號】    88,易,820
【裁判日期】    890412
【裁判案由】    贓物
【裁判全文】
台灣苗栗地方法院刑事判決                          八十八年度易字第八二號
    公  訴  人  臺灣苗栗地方法院檢察署檢察官
    被      告  戊○○
右列被告因贓物案件，經檢察官提起公訴（八十八年度偵字第三二六三號），本院判
決如左：
    主  文
戊○○無罪。
    理  由
一、公訴意旨略如起訴書所載（附起訴書）。
二、按犯罪事實應依證據認定之，無證據不得推定其犯罪事實，刑事訴訟法第一百五
    十四條定有明文。而認定不利於被告之事實，須依積極證據，茍積極證據不足為
    不利於被告事實之認定時，即應為有利於被告之認定，更不必有何有利之證據，
    最高法院三十年上字第八一六號著有判例，可資參照。又刑法第三百四十九條第
    一項之收受贓物罪，雖不以直接故意為要件，但對其所收受之客體為贓物仍需有
    所認識，如根本不認識其為贓物，則依刑法第十二條：「行為非出於故意或過失
    者，不罰。過失行為之處罰，以有特別規定者為限。」明文，即尚不得逕以該罪
    相繩，最高法院二十七年非字第十五號判例亦同此旨，合先敘明。
三、公訴人認被告戊○○涉犯刑法第三百四十九條第一項之收受贓物罪嫌，無非係以
    被告於八十八年六月二十一日十六時許，駕駛車號ＩＤ－八七八一號自用小客車
    （為陳秀琴所有，係於八十八年六月三日三時許，在桃園縣龍潭鄉○○路九座寮
    三十之三十一號前失竊之物），行經苗栗縣頭份鎮○○路段為警臨檢查獲為主要
    論據，惟訊據被告戊○○堅決否認有收受贓物犯行，辯稱：伊係向丙○○（同案
    被告，另行審結）借車使用，始前往修車場取車。丙○○有叫他堂弟先打電話到
    修車場。陳僅告知伊該水箱已破須小心開車，伊並不知該車是贓車等語，又說：
    「去修車場即有鑰匙，因丙○○弟弟在修車場工作，我去前有（經丙○○）電洽
    才去開車：：陳說車子是他的，沒給我行照。：：警察示意停車臨檢，我即停車
    」等語。質之丙○○亦供稱：「是我叫戊○○將車開走。因該車在我弟弟之修車
    場阻擋去路。：：我不知道是贓車。」等語及証人甲○○（車主陳秀琴之友及贓
    物認領人）証述：「車子（領回時）引擎及水箱均故障」等情節，核屬相符。又
    本件丙○○取得贓車，係來自於同案被告乙○○（另行審結）之交付，而乙○○
    則自稱係由同案被告丁○○（另行審結）委其保管，丁○○則供稱：係其朋友余
    德偉將他的車開壞了，所以將該車開來先借他使用等情，亦迭據丙○○、乙○○
    、丁○○等人於偵審中証述明白，是知該贓車於被告戊○○使用時已數易其手，
    而被告戊○○除只認識其前手丙○○外，餘與乙○○、丁○○或余德偉等人均素
    眛平生，陌不相識，亦經查屬實；參諸被告自借得該車至被查獲時間甚短（不足
    三小時）及被告經警察臨檢即自動停車受檢，坦然供陳其向丙○○借車，致警方
    順利循線查獲本案等情（詳見被告八十八年六月二十二日第一次警訊筆錄），則
    被告所辯：伊不知是贓車等語，應堪採信。至於公訴人所指「該車之門鎖及電門
    鎖均有敲過之痕跡，使用任何鑰匙均可啟動，被告收受上開車輛之際，應無不能
    查覺車輛係以不法方式取得之可能，是被告對於該車應有贓物之認知無疑」等語
    ，雖非無見，惟查，本件贓車為西元一九九０年出廠，至被查獲時止其車齡已近
    十年，並非新車，而被告既僅暫借該車使用，縱該車「門鎖及電門鎖均有敲過痕
    跡，使用任何鑰匙均可啟動」，衡諸常情與通常之社會經驗，僅足以構成對該車
    之原所有人顯對該車未予妥善保管、維護之認識，尚不足以推論被告對該車必已
    有明知為贓車而仍予收受之故意；且貸與人又已告知為伊本人所有，法律上既未
    課借用人對該借用物應就上開情形應予檢查之注意義務，亦無從對該借用人凡有
    上開情形，即必當拒絕收受或必停止使用之期待，是被告之收受或使用該車雖缺
    乏公訴人所指訴之警覺，亦無過失可言（況本罪並不罰過失犯）。從而被告既不
    知其所使用者為贓物，即欠缺對於客觀不法構成要件之認識與實現法定構成要件
    之意欲，核與刑法第三百四十九條第一項之收受贓物罪之構成要件尚有未合。此
    外，復查無其他積極證據足資證明被告有何共同收受贓物之犯行，不能證明被告
    犯罪，揆諸首揭說明，自應諭知被告為無罪之判決。
據上論斷，應依刑事訴訟法第三百零一條第一項，判決如主文。
本案經檢察官蕭方舟到庭執行職務
中      華      民      國    八十九    年      四      月     十二     日
                                        臺灣苖栗地方法院刑事庭
                                                法  官  楊  台  清
右正本證明與原本無異。
如不服本判決，應於送達後十日內向本院提出上訴狀(須附繕本)，上訴於台灣高等
法院台中分院。
                                                書記官  李  惠  雯
中      華      民      國    八十九    年      四      月     十二     日


司法院資訊處製作；財團法人民間司法改革基金會備份。
